【裁判字號】    97,上易,742
【裁判日期】    970515
【裁判案由】    毒品危害防制條例
【裁判全文】
臺灣高等法院刑事判決                 97年度上易字第742號
上  訴  人
即  被  告  甲○○
上列上訴人因毒品危害防制條例案件，不服臺灣板橋地方法院96
年度易字第3565號，中華民國97年1月31日第一審判決（起訴案
號：臺灣板橋地方法院檢察署96年度毒偵字第4226、4932號），
提起上訴，本院判決如下：
    主  文
上訴駁回。
    理  由
一、本案經本院審理結果，認第一審以上訴人即被告甲○○犯毒
    品危害防制條例第10條第2項之施用第二級毒品罪，其為施
    用而持有第二級毒品安非他命之低度行為，為施用之高度行
    為所吸收，不另論罪。且其先後二次施用第二級毒品犯行，
    犯意各別，行為互殊，應分論併罰，並審酌被告前已因施用
    毒品案件獲不起訴處分之寬典，又經法院論罪科刑，猶不知
    遠離毒害，顯然漠視法令之禁制，惟坦承犯行之犯後態度，
    暨其犯罪之動機、目的、所生危害等一切情狀，各判處被告
    有期徒刑4月，應執行有期徒刑7月，扣案如附件附表編號一
    、二所示之物均沒收銷燬之，編號三所示之物沒收，認事用
    法及量刑均無不當，應予維持，並引用第一審判決書記載之
    事實、證據及理由（如附件）。
二、被告上訴意旨略以：原審未以刑法第56條集合犯之要件就本
    案之時間、犯意皆屬吸毒成癮犯，有習慣連接，應以一罪論
    處，且有科刑過重之嫌云云。惟查：
  (一)94年2月2日修正公布而於95年7月1日施行之刑法，基於刑罰
    公平原則之考量，杜絕僥倖之犯罪心理，並避免易致鼓勵犯
    罪之誤解，已刪除第56 條連續犯之規定。行為人反覆實行
    之犯罪行為，茍係在刑法修正施行後者，因法律之修正已生
    阻斷連續犯之法律效果，除認應合於接續犯、繼續犯、集合
    犯等實質上一罪關係而以一罪論處外，基於一罪一罰之刑罰
    公平性，自應併合處罰。另依刑法第56條修正理由之說明，
    謂「對繼續犯同一罪名之罪者，均適用連續犯之規定論處，
    不無鼓勵犯罪之嫌，亦使國家刑罰權之行使發生不合理之現
    象」、「基於連續犯原為數罪之本質及刑罰公平原則之考量
    ，爰刪除有關連續犯之規定」等語，即係將本應各自獨立評
    價之數罪，回歸本來就應賦予複數法律效果之原貌（最高法
    院96年8月21日96年度第9次刑事庭會議決議意旨、最高法院
    96年台上字第4762號判決參照）。
  (二)所謂「集合犯」，乃在構成要件上本即預定有複數之同種行
    為反覆實施之犯罪而言，施用毒品行為，多具有成癮性，而
    若行為人原即預定其有反覆施用第一級或第二級毒品之性質
    ，固得認屬學理上所稱「集合犯」而為包括之一罪。然對依
    集合犯而論以包括一罪之判斷，仍不能無限擴張，苟行為人
    主觀上，非出於一個決意，客觀上各行為間，又無密切接近
    關係，依一般社會通念，認不應評價為一罪方合於刑罰公平
    原則時，自不能悉數率皆論以一罪（參照最高法院96台上字
    第2083號判決意旨）。查被告先後2次施用第二級毒品之行
    為，雖為同種之複數行為，惟一次於96年5月29日，另一次
    於同年6 月28日，前後間隔時間近一個月，以被告約於1個
    月施用毒品安非他命2次，實與毒癮之短時、繼續性之每日
    或二、三日須用毒之特性不符，且難認被告於96年5月29日
    施用毒品安非他命時，即有於同年6月28日續行施用毒品之
    決意，客觀上實難認其係在「密切接近」之一定時間為之，
    故於刑法評價上，依社會健全觀念，要難認彼此具有「集合
    犯」之包括上一罪之關係。被告上訴片面自認有集合犯之關
    係，要非有據。本件上訴，為無理由，應予駁回。
三、被告經合法傳喚，無正當理由不到庭，爰不待其陳述逕行判
    決。
據上論結，應依刑事訴訟法第373條、第368條、第371 條，判決
如主文。
本案經檢察官陳國鳴到庭執行職務。
中    華    民    國    97    年    5     月    15    日
                  刑事第十四庭   審判長法  官   陳志洋
                                       法  官   蔡聰明
                                       法  官   謝靜慧
以上正本證明與原本無異。
不得上訴。
                                       書記官   高士童
中    華    民    國    97    年    5     月    15    日
附件：臺灣板橋地方法院96年度易字第3565號刑事判決。
附錄：本案論罪科刑法條全文
毒品危害防制條例第10條
施用第一級毒品者，處六月以上五年以下有期徒刑。
施用第二級毒品者，處三年以下有期徒刑。


司法院資訊處製作；財團法人民間司法改革基金會備份。
